臺灣臺南地方法院民事判決　九十一年度重訴字第四七六號
　　原　　　告　大亞電線電纜股份有限公司
　　法定代理人　甲○○
　　被　　　告　乙○○
右當事人間請求給付貨款事件，本院判決如左：
    主    文
被告應給付原告新臺幣陸佰壹拾柒萬零柒佰玖拾元及自民國九十一年七月二十四日起
至清償日止，按週年利率百分之五計算之利息。
訴訟費用由被告負擔。
本判決於原告以新臺幣貳佰零陸萬元供擔保後，得假執行；但被告如於假執行程序實
施前，以新臺幣陸佰壹拾柒萬零柒佰玖拾元為原告預供擔保，得免為假執行。
    事實及理由
一、程序方面：
    按訴狀送達後，原告不得將原訴變更或追加他訴；但經被告同意或不甚妨礙被告
    之防禦或訴訟之終結者，不在此限，民事訴訟法第二百五十五條第一項定有明文
    。又民事訴訟法第二百五十六條第二款規定：同法第二百五十五條之規定於原告
    擴張或減縮應受判決事項之聲明時無礙。另按債務人對於支付命令於法定期間提
    出異議者，支付命令失其效力，以債權人支付命令之聲請，視為起訴或聲請調解
    ，民事訴訟法第五百十九條第一項亦有明文。經查，本件原告於民國九十一年六
    月四日聲請發支付命令時，所請求之金額原為新臺幣（下同）六百四十九萬一千
    一百二十五元，嗣因被告於法定期間聲明異議，前開支付命令之聲請視為起訴，
    原告又於訴訟進行中，減縮請求金額為六百一十七萬零七百九十元，依前揭法條
    所示，應予准許。
二、原告主張：
  (1)緣訴外人臺港機電實業有限公司（以下簡稱為臺港公司）於民國九十年一月四日
    與原告簽訂代銷合約書，約定代銷原告產製之各類型銅線、電線、電纜及漆包線
    等產品，期間自九十年一月一日至九十一年十二月三十一日貨款，每月結帳一次
    ，並由訴外人連楊寶環、被告為連帶保證人，擔保主債務人臺港公司確實履行代
    銷合約之一切義務，並保證該主債務人交付貨款及開具或背書票據之兌現，否則
    負連帶清償之責。
  (2)查臺港公司九十一年四、五月之貨款共計新臺幣（下同）六百四十九萬一千一百
    二十五元（已扣除退貨二十三萬八千七百二十元），其中被告雖簽發支票八紙面
    額合計三百六十八萬一千四百九十四元交付原告充部份貨款，但到期提示，均遭
    退票，又原告聲請發支付命令後，被告背書交付原告充貨款之客票面額三十二萬
    三百三十五元，已獲兌現，應予扣除。
  (3)被告所簽署之代銷合約書第七條第一項載明「保證人自願拋棄先訴抗辯權」，本
    件訴外人臺港公司雖另有提供物之擔保，但保證人不因此而免除保證責任。
  (4)至於前開合約第八條第八項所定契約甲、乙雙方（指訴外人臺港公司、原告公司
    ）應依法向各所在地主管稽徵機關申報核備，僅涉及稅捐問題，與契約之效力無
    關，亦不影響原告主張。
  (5)查主債務人臺港公司積欠之系爭貨款，臺港公司及另一保證人連楊寶環，對支付
    命令均未異議而告確定，因被告無端對支付命令聲明異議，乃依買賣及保證之法
    律關係提起本訴等語。並聲明：除供擔保金額外如主文所示。
三、被告則以：
  (1)伊僅是契約保證人，原告與訴外人臺港公司簽約時，臺港公司已經提出土地、房
    屋作為抵押擔保，原告更於九十一年五月間假扣押該土地及房屋。原告與臺港公
    司之合約第七條第一項明定原告應先將臺港公司「所提供之擔保物聲請法院拍賣
    ，以拍賣所得債款優先受償」，不足部份始由保證人負責。今原告尚未聲請法院
    拍賣抵押物，如何確定保證人應負責之部份。
  (2)合約書第八條第八項另規定「雙方應於合約簽訂後十五日內，依法分別向各所在
    地主管稽徵機關申報核備」，原告並未申報，應不合法等語資為抗辯。並聲明：
    駁回原告之訴；如受不利判決，願供擔保，請准宣告免為假執行。
四、兩造不爭執之事實：
  (1)原告與訴外人臺港公司於九十年一月四日簽訂代銷合約書，被告與訴外人連楊寶
    環則擔任臺港公司之連帶保證人。
  (2)訴外人臺港公司積欠原告九十年十二月份至九十一年三月份間貨款，共計六百一
    十七萬零七百九十元。
五、得心證之理由：
    本件兩造所爭執之處，在於原告未依前開合約第八條第八項向主管稽徵機關申報
    ，是否影響契約效力；以及被告之保證責任係及於主債務人臺港公司之債務全部
    ，或原告以抵押物拍賣受償後不足之部份。
  (1)按契約之成立，除特定契約類型如不動產物權之移轉或設定、終身定期金契約之
    訂立須以書面要式，或使用借貸、消費借貸、消費寄託等契約類型須有物、金錢
    、代替物等之交付外，只要契約雙方當事人雙方意思一致即可成立，民法第一百
    五十三條第一項訂有明文。經查，本件原告與訴外人臺港公司簽訂之代銷合約書
    第八條第八項，固有契約雙方應於簽約後十五日內，依法分別向各所在地主管稽
    徵機關申報核備之約定，惟審之同條第七項另有「甲方（即訴外人臺港公司）應
    依照臺灣省或臺北市營業稅徵收細則第十八條規定，於銷售貨品時，以自己之名
    義，代委託人乙方（即原告）開立銷貨統一發票交付買受人」之約定，足認被告
    所爭執之合約第八條第八項，僅屬契約雙方有關稅務之約定，而非契約之生效要
    件，原告與訴外人臺港公司簽約後，縱未依前開規定向所在地主管稽徵機關申報
    ，亦僅涉逃漏營業稅之問題，不影響系爭契約之效力，被告此部份辯詞自非可採
    。
  (2)次查，原告與訴外人臺港公司所簽訂之代銷合約第七條第一項，約定甲方應提供
    擔保物抵押或尋覓乙方審定認可之殷實鋪保二家以上為連帶保證人，以擔保甲方
    確實履行本合約之一切義務，並保證甲方交付貨款及開具或背書票據之兌現均負
    連帶保證完全責任，及因甲方違約情事致發生損害於乙方時，甲方均同意乙方將
    所提供抵押之擔保物聲請法院拍賣，以拍賣所得債款優先受償，其不足部份甲方
    及保證人仍應連帶負責清償。就其文義觀之，訴外人臺港公司所應提供之擔保包
    括擔保物及連帶保證人；至所擔保之債務內容，除臺港公司之合約義務外，尚包
    括貨款（即為給付貨款所生之票據）債務、違約責任等。前開條文後段雖有「甲
    方（臺港公司）同意乙方將所提供抵押之擔保物聲請法院拍賣，以拍賣所得債款
    優先受償，其不足部份甲方及保證人仍應連帶負責清償」等文字，並產生保證人
    僅就抵押物清償後不足部份之債務負責之可能解釋，然文義解釋必須參酌條文全
    體內容以觀，不能僅就文字片段而為解釋，前開條文既已明定「甲方均同意乙方
    ．．聲請法院拍賣，以拍賣所得債款優先受償」，可知規範內容乃著重於乙方對
    拍賣所得之優先權，至於「不足部份．．保證人仍應連帶負責」一節，則為關於
    優先受償若有不足之補充規定，似不能斷章取義解釋為保證人僅就受償不足部份
    負責；此外，本條項條文後段復有「保證人並自願拋棄先訴抗辯權，且不因甲方
    另有擔保物而抗辯其保證責任」約定，更顯然已經排除原告即乙方必須先就擔保
    物受償後，始能就不足部份另向保證人請求之義務，是被告猶執前詞，主張原告
    必須先向臺港公司起訴主張及拍賣抵押物後，方能向伊求償云云，亦不可採。
  (3)從而，本件原告基於連帶保證之法律關係，請求被告給付六百一十七萬零七百九
    十元，及自支付命令送達翌日即九十一年七月二十四日起，按週年利率百分之五
    計算之利息，自屬有據，應予准許。
六、假執行之記載：
    兩造分別陳明願供擔保，請求宣告假執行或免為假執行，經審核均無不合，爰各
    酌定相當之擔保金額，併准予之。
七、結論：本件原告之訴為有理由，依民事訴訟法第七十八條、第三百九十條第二項
    、第三百九十二條，判決如主文。
中　　　華　　　民　　　國　　九十一　　年　　　十　　　月　　二十一　　日
                                臺灣臺南地方法院民事第二庭
~B法　　　官　吳坤芳
右為正本係照原本作成
如對本判決上訴，須於判決送達後廿日內向本院提出上訴狀。
中　　　華　　　民　　　國　　九十一　　年　　　十　　　月　　二十一　　日
~B法院書記官　陳怡吟
